【裁判字號】    95,交易,367
【裁判日期】    950821
【裁判案由】    過失傷害
【裁判全文】
臺灣臺中地方法院刑事判決             95年度交易字第367號
公  訴  人  臺灣臺中地方法院檢察署檢察官
被      告  丁○○
上列被告因傷害案件，經檢察官提起公訴（九十五年度偵字第一
一二三四號），本院判決如下：
    主    文
丁○○傷害人之身體，處有期徒刑貳月，如易科罰金，以銀元參
佰元即新臺幣玖佰元折算壹日。
扣案之番刀壹支沒收。
    犯罪事實
一、丁○○於民國九十五年五月十三日十一時四十分許，駕駛車
    牌號碼六九三三－ＦＭ號自用小貨車，行經臺中縣和平鄉○
    ○路約五六‧四公里時，因與甲○○所駕駛之車牌號碼ＫＳ
    －四六六號自用小貨車於會車時發生行車糾紛，乃出言辱罵
    甲○○（公然侮辱部分未據告訴），二人旋即並各自將所駕
    駛之車輛停駐於路旁。甲○○遭辱罵後，因心有不甘，即下
    車趨前欲與丁○○理論，丁○○見狀即自駕駛座椅背置物袋
    中取出其所有之番刀一支，以喝止甲○○接近對其不利，甲
    ○○為免遭受傷害，乃出手與丁○○爭搶番刀。丁○○可預
    見爭搶番刀之過程中，因刀鋒銳利，倉促間極有可能造成他
    人身體受傷之結果，竟仍基於即使因之致人受有傷害，亦不
    違背其本意之普通傷害不確定故意，作勢揮舞以防甲○○奪
    取該番刀，二人在爭奪番刀之過程中，因肢體接觸拉扯，甲
    ○○即因而受有左手大拇指八公分之切割傷，並疑似合併神
    經及肌腱損傷等傷害，丁○○劃傷甲○○後，見甲○○血流
    不止，一時驚懼，旋即駕車逃逸現場，並將上揭番刀棄置在
    臺中縣和平鄉○○村○○路○段五二之二號旁之果園內（即
    台七甲線五六‧四公里下方）。嗣經甲○○之妻乙○○當場
    以電話報案，員警隨即在臺中縣和平鄉○○路台七甲線四九
    ‧八工里處緝獲丁○○，並由丁○○帶同至前開棄置番刀處
    起出該用以傷害甲○○之番刀一支。
二、案經甲○○訴由臺中縣警察局和平分局報請臺灣臺中地方法
    院檢察署檢察官偵查起訴。
    理    由
一、訊據被告丁○○固坦陳確有於前揭時地，因與告訴人甲○○
    會車而發生糾紛，告訴人嗣並遭其以扣案番刀劃傷，致受有
    左手大拇指八公分之切割傷，並疑似合併神經及肌腱損傷等
    傷害之情；惟矢口否認有何故意傷害之犯行，辯稱：當時是
    甲○○趨近伊車窗旁，見伊車上有番刀一支，乃主動拿起該
    番刀，伊見狀欲將番刀搶回，雙方爭搶過程中，伊才不小心
    劃傷甲○○，並不是蓄意要傷害甲○○云云。經查，告訴人
    確有遭被告持刀劃傷，致受有前述傷害之情事，業據被告供
    認無隱，核與告訴人於警詢、偵查及本院審理時指證情節大
    致相符（見警卷第一一頁至第一三頁，偵查卷第一五頁至第
    一七頁，本院卷第三０頁至第三二頁），並有財團法人羅許
    基金會羅東博愛醫院診斷證明書在卷可憑（見偵查卷第一八
    頁），是此部分事實已堪認定。被告雖以前揭並無傷害犯意
    等情詞置辯，然被告已陳稱扣案之番刀係置於車內駕駛座椅
    背之置物袋中，告訴人縱使如被告所言係立於被告所駕駛貨
    車之車窗邊，其能否見及駕駛座椅背置物袋中有番刀一支而
    主動拿取，已非無疑，是被告辯稱係告訴人先欲自置物袋中
    搶取其之番刀云云，並無可採，本件應係被告見告訴人已趨
    前欲為爭執，為圖威嚇，自行先從椅背置物袋中取出該把番
    刀，嗣後始有與告訴人爭搶番刀之舉。另被告為成年人，具
    有相當之社會知識經驗，當悉與他人爭搶刀械，因刀鋒銳利
    ，倉促間極有可能造成他人身體受傷之結果，被告既不否認
    確有與告訴人爭搶扣案之番刀，其對因此將造成告訴人受傷
    之結果即有認識，且仍執意為之，被告顯具有傷害之不確定
    故意甚明，其辯稱並無傷害犯意云云，容無足取。至告訴人
    固另指稱：伊並未與丁○○爭搶刀械，本件係因丁○○持刀
    朝伊揮砍，伊下意識舉手防禦才受傷的云云，然本件觀諸告
    訴人所受傷勢僅為左手大拇指八公分之切割傷，以被告為孔
    武有力之粗壯大漢，且扣案番刀僅刀刃部分即長達約五十公
    分，倘被告確有蓄意揮砍告訴人之舉措，衡情告訴人所受之
    傷害當不僅止於此，且告訴人受傷之部位係於左手大拇指接
    近虎口處，與其所稱因防禦之舉動而受傷亦不相符，是本件
    應確如被告所稱告訴人係因與其爭搶刀械始遭其劃傷無訛，
    應併予敘明。綜上，被告所辯無傷害故意云云，無非係屬事
    後卸責之語，要無足採。是本件事證至臻明確，被告傷害犯
    行洵堪認定。
二、被告丁○○行為後，刑法及刑法施行法業於九十四年二月二
    日經總統以華總一義字第０九四０００一四九０一號令修正
    公布，並於九十五年七月一日施行。按行為後法律有變更者
    ，適用行為時之法律，但行為後之法律有利於行為人者，適
    用最有利於行為人之法律，現行刑法第二條第一項定有明文
    。此條規定乃與刑法第一條罪刑法定主義契合，而貫徹法律
    禁止溯及既往原則，係規範行為後法律變更所生新舊法律比
    較適用之準據法，是刑法第二條本身雖經修正，但刑法第二
    條既屬適用法律之準據法，本身尚無比較新舊法之問題，應
    一律適用裁判時之現行刑法第二條規定以決定適用之刑罰法
    律，先予辨明。又以本次刑法修正之比較新舊法，應就罪刑
    有關之共犯、未遂犯、想像競合犯、牽連犯、連續犯、結合
    犯，以及累犯加重、自首減輕暨其他法定加減原因（如身分
    加減）與加減例等一切情形，本於統一性及整體性原則，綜
    其全部罪刑之結果而為比較，亦有最高法院九十五年度第八
    次刑庭會議決議可資參照。是按：
（一）刑法第二百七十七條第一項之傷害罪，法定刑得科處銀元
      一千元以下罰金，據修正後刑法施行法增訂第一條之一：
      「中華民國九十四年一月七日刑法修正施行後，刑法分則
      編所定罰金之貨幣單位為新臺幣。九十四年一月七日刑法
      修正時，刑法分則編未修正之條文定有罰金者，自九十四
      年一月七日刑法修正施行後，就其所定數額提高為三十倍
      。但七十二年六月二十六日至九十四年一月七日新增或修
      正之條文，就其所定數額提高為三倍」及刑法第三十三條
      第五款修正為：「主刑之種類如下：五、罰金：新臺幣一
      千元以上，以百元計算之」等規定，是依修正後之法律，
      刑法第二百七十七條第一項之傷害罪所得科處之罰金刑最
      高為新臺幣三萬元（一千元三十）、最低為新臺幣一千
      元；然依被告丁○○行為時之刑罰法律，即罰金罰鍰提高
      標準條例第一條前段規定之提高倍數十倍及刑法第三十三
      條第五款規定之罰金最低額一元計算，該罪之罰金刑最高
      為銀元一萬元，最低額為銀元一元，若換算為新臺幣，最
      高額雖與新法同為新臺幣三萬元，然最低額僅為新臺幣三
      元。因此，比較上述修正前、後之刑罰法律，自應以被告
      行為時關於科處罰金刑之法律較有利於被告。
（二）被告丁○○於犯罪時之刑法第四十一條第一項前段規定：
      「犯最重本刑為五年以下有期徒刑以下之刑之罪，而受六
      個月以下有期徒刑或拘役之宣告，因身體、教育、職業、
      家庭之關係或其他正當事由，執行顯有困難者，得以一元
      以上三元以下折算一日，易科罰金。」又被告行為時之易
      科罰金折算標準，修正前罰金罰鍰提高標準條例第二條（
      現已刪除）規定，就其原定數額提高為一百倍折算一日，
      則本件被告行為時之易科罰金折算標準，最高應以銀元三
      百元折算一日，經折算為新臺幣後，應以新臺幣九百元折
      算為一日。惟九十五年七月一日修正公布施行之刑法第四
      十一條第一項前段則規定：「犯最重本刑為五年以下有期
      徒刑以下之刑之罪，而受六個月以下有期徒刑或拘役之宣
      告者，得以新臺幣一千元、二千元或三千元折算一日，易
      科罰金。」比較修正前後之易科罰金折算標準，以九十五
      年七月一日修正公布施行前之規定，較有利於被告，則應
      依刑法第二條第一項前段，適用修正前刑法第四十一條第
      一項前段之規定，定其折算標準。
（三）綜合上述各條文修正前、後之比較，揆諸前揭最高法院決
      議及修正後刑法第二條第一項前段、但書規定之「從舊從
      輕」原則，因被告丁○○所犯刑法第二百七十七條第一項
      之傷害罪，依修正前刑法第三十三條第五款規定，其法定
      得予科處之罰金刑最低額度較低，且依修正前刑法，被告
      所受有期徒刑易科罰金之折算標準額度亦較低，綜其全部
      罪刑之比較，自應一體適用被告行為時之法律，即修正前
      刑法之相關規定、罰金罰鍰提高標準條例第一條前段及修
      正前罰金罰鍰提高標準條例第二條規定，予以論處。
三、核被告丁○○所為，係犯刑法第二百七十七條第一項之普通
    傷害罪。爰審酌被告之素行，其因會車而發生糾紛，一時失
    慮，基於不確定之故意而為本件傷害犯行之犯罪情節，被告
    犯傷害罪所肇致告訴人甲○○傷勢程度之犯罪所生具體危害
    ，兼衡酌被告犯罪後雖欲與告訴人達成和解，嘗試以金錢稍
    事彌補告訴人之損失，惟因與告訴人所提出之賠償條件差距
    過大，致未能獲得告訴人之諒解，暨被告之犯罪後態度等一
    切情狀，量處如主文所示之刑，並依修正前刑法第四十一條
    第一項前段及原罰金罰鍰提高標準條例第二條之規定，諭知
    易科罰金之折算標準。至扣案之番刀一支，係供被告為前揭
    傷害犯行所用之物，且屬被告所有，業據被告供承在卷（本
    院卷第三三頁），爰依刑法第三十八條第一項第二款之規定
    併為沒收之諭知（被告行為後，刑法第三十八條規定業經修
    正公布施行，修正前、後之同條條文，對於供犯罪所用之物
    以屬於犯罪行為人為限應予沒收之要件並未變更，而本次修
    正，處刑條文並未修正，亦即行為時與裁判時之主刑條文並
    無不同，則依從刑，係附屬於主刑，不生比較輕重問題，本
    件即應適用修正後之刑法第三十八條規定為沒收之依據，最
    高法院二十四年上字第五二九二號判例要旨參考）。
據上論斷，應依刑事訴訟法第二百九十九條第一項前段，刑法第
二條第一項前段、刑法第二百七十七條第一項、第三十八條第一
項第二款，修正前刑法第四十一條第一項前段，罰金罰鍰提高標
準條例第一條前段，修正前罰金罰鍰提高標準條例第二條，現行
法規所定貨幣單位折算新臺幣條例第二條，判決如主文。
本案經檢察官丙○○到庭執行職務。
中    華    民    國    95    年    8     月    21    日
                  刑事第四庭  審判長法  官  張國忠
                                    法  官  黃松竹
                                    法  官  陳思成
上正本證明與原本無異。
如不服本判決，應於送達後十日內向本院提出上訴狀（須附繕本
），上訴於臺灣高等法院臺中分院。
                                    書記官  王嘉麒
中    華    民    國    95    年    8     月    21    日
附錄論罪科刑法條刑法
第二百七十七條第一項
傷害人之身體或健康者，處三年以下有期徒刑、拘役或一千元以
下罰金。


司法院資訊處製作；財團法人民間司法改革基金會備份。
